【裁判字號】    97,訴,1015
【裁判日期】    971020
【裁判案由】    違反毒品危害防制條例
【裁判全文】
臺灣屏東地方法院刑事判決              97年度訴字第1015號
公  訴  人  臺灣屏東地方法院檢察署檢察官
被      告  甲○○
                      6號
                    另案於屏東監獄竹田分監執行中
上列被告因違反毒品危害防制條例案件，經檢察官提起公訴（97
年度毒偵字第1392號），被告於準備程序就被訴事實為有罪之陳
述，本院合議庭裁定由受命法官獨任逕行簡式審判程序，並予判
決如下：
    主  文
甲○○施用第二級毒品，累犯，處有期徒刑肆月；又施用第一級
毒品，累犯，處有期徒刑拾月。應執行有期徒刑壹年。
    事  實
一、甲○○前於民國91年間因施用毒品案件，先後經本院以91年
    度毒聲字第296 號、91年度毒聲字第1092號裁定令入勒戒所
    施以觀察勒戒處分，其分別於91年3 月22日、91年10月29日
    進入臺灣屏東勒戒所接受觀察勒戒處分，均認無繼續施用毒
    品之傾向，經屏東地方法院檢察署檢察官於91年4 月16 日
    及91年11月15日，以91年度毒偵字第280 號、第812 號為不
    起訴處分確定。再因施用毒品案件，經屏東地方法院檢察署
    檢察官起訴並聲請強制戒治，強制戒治部分，經本院以92年
    毒聲字第1683號裁定令入戒治所施以強制戒治，其於92年12
    月19日進入臺灣屏東勒戒所接受強制戒治處分，嗣因毒品危
    害防制條例修正，於93年1 月9 日出所報結；刑罰部分，則
    經本院以92年度訴字第778 號判決判處應執行有期徒刑7 月
    確定，復因施用毒品案件，經本院以93年度訴字第478 號判
    決判處應執行有期徒刑10月確定，另因竊盜案件，經同法院
    以93年度易字第333 號判處有期徒刑1 年確定，上開3 案經
    接續執行，其於93年5 月8 日入監執行，並於94年10月11日
    縮短刑期假釋出監（嗣經撤銷假釋，應執行殘刑10月又13日
    ），再於95年間因施用毒品案件，經本院95年度訴字第706
    號判決判處應執行有期徒刑1 年10月確定，與前述殘刑10月
    又13日接續執行，嗣經減刑，甫於96年12月21日執行完畢。
    詎猶不思戒除毒癮，明知甲基安非他命業經公告列為毒品危
    害防制條例第2 條第2 項第2 款之第二級毒品，不得非法持
    有、施用，因未戒除施用毒品甲基安非他命之惡習，仍基於
    施用第二級毒品甲基安非他命之犯意，於97年5 月5 日10時
    許，在其位於屏東縣萬丹鄉○○村○○路104 巷31弄86號住
    處內，以將甲基安非他命置於玻璃球吸食器內加熱燒烤，使
    之產生煙霧後，再以口鼻吸取其煙氣之方式，施用第二級毒
    品甲基安非他命1 次。另甲○○明知海洛因業經公告列為毒
    品危害防制條例第2 條第2 項第1 款之第一級毒品，亦不得
    非法施用與持有，仍另基於施用第一級毒品海洛因之單一行
    為決意，於97年5 月5 日20時許，在其上開住處，以將海洛
    因摻水混合後置放於針筒內注射手臂血管之方式，施用第一
    級毒品海洛因1 次。嗣於97年5 月9 日11時25分許，在屏東
    縣萬丹鄉○○街土地公廟前，因形跡可疑，為警盤查查獲，
    其且經員警徵得同意後，採集尿液送請鑑驗，因嗎啡（毒品
    海洛因之代謝物）及甲基安非他命俱呈陽性反應，使由警進
    而查悉上情。
二、案經屏東縣政府警察局屏東分局報告屏東地方法院檢察署檢
    察官偵查起訴。
    理  由
一、本件被告甲○○所犯係死刑、無期徒刑或最輕本刑為3 年以
    上有期徒刑以外之罪，亦非屬臺灣高等法院管轄第一審之案
    件，其於準備程序中就被訴事實為有罪之陳述，經本院告知
    簡式審判程序之旨，並聽取當事人意見後，經本院合議庭依
    刑事訴訟法第273 條之1 第1 項規定裁定由受命法官獨任進
    行簡式審判程序。又簡式審判程序之證據調查，依刑事訴訟
    法第273 條之2 規定，不受同法第159 條第1 項審判外陳述
    排除之限制；再被告對於卷內各項證據亦不爭執證據能力，
    復無事證顯示有何違法取得或類此瑕疵之情，故卷內所列各
    項證據，自得作為證據，合先敘明。
二、上開事實，業據被告甲○○坦承不諱，且被告於為警所採集
    之尿液檢體，經請送驗結果，亦呈可待因、嗎啡及甲基安非
    他命陽性反應無誤，此有屏東縣政府警察局屏東分局辦理毒
    品藥品案件尿液送檢受檢人真實姓名代號對照表1 紙及臺灣
    檢驗科技股份有限公司濫用藥物尿液檢驗報告1 份（參警卷
    第11、12頁）在卷可稽，足認被告自白與事實相符。是被告
    施用第一級毒品海洛因、第二級毒品甲基安非他命犯行之事
    證明確，堪以認定，應依法論科。
三、按現行毒品危害防制條例就施用毒品者，只於「初犯」及「
    五年後再犯」2 種情形有其追訴條件之限制，即須於初犯經
    觀察勒戒或強制戒治釋放後，5 年內均無施用毒品之行為，
    始能認其前所實施之觀察勒戒或強制戒治已足遮斷毒癮，而
    得於5 年後再犯時，再適用初犯之規定，重行觀察勒戒程序
    。倘5 年內已經再犯，被依法追訴處罰，縱其第3 次（或第
    3 次以上）施用毒品之時間在初犯釋放5 年以後，即與「5
    年後再犯」之情形有別，且因已於「5 年內再犯」，顯見其
    再犯率甚高，原實施觀察勒戒或強制戒治，已無法收其實效
    ，而無5 年遮斷效之存在，自無再經觀察勒戒及強制戒治之
    必要，得逕行追訴處罰。然初犯施用毒品罪後，於5 年內第
    2 次再犯，因時值毒品危害防制條例修正前，經依修正前舊
    法追訴處罰同時並施以強制戒治，嗣於該條例修正公布並施
    行後，始第3 次（或第3 次以上）再犯，且其行為時距第2
    次再犯而經觀察、勒戒或強制戒治執行完畢釋放時之間隔已
    滿5 年者，依其第2 次再犯經保安處分執行完畢釋放後5 年
    內未曾再犯之情形以觀，核與初犯經保安處分執行完畢釋放
    後「5 年內再犯」者，其再犯率高，原實施之觀察勒戒及強
    制戒治已無法收其實效者迥不相侔，而與「5 年後再犯」者
    ，已收5 年遮斷效之情形相同，本於上開對具治療成效之病
    患性毒品犯，期能藉由強制治療之保安處分戒除其身、心癮
    之立法本旨，自應認與5 年後再犯之情形相同，仍適用以保
    安處分代替刑事訴追之規定（最高法院96年度台非字第256
    號、95年度台非字第271 號判決及最高法院95年度第7 次刑
    事庭會議決議參照）。質言之，依現行規定，被告之前不論
    係依93年1 月9 日「修正前」之毒品危害防制條例規定受保
    安處分執行完畢，或係依「修正後」之規定送觀察勒戒及強
    制戒治，均須以「最近一次」觀察勒戒及強制戒治執行完畢
    日起算5 年之遮斷效。
四、經查，本件被告前於91年間，因施用毒品案件，前後共受2
    次觀察勒戒，並於91年11月15執行完畢釋放，又於92年間，
    第3 次施用毒品，並依修正前之舊法施以強制戒治，雖該次
    強制戒治不能認為已受強制戒治執行完畢，然從其距本次施
    用毒品前之「最近一次」觀察勒戒執行完畢起算（即91年11
    月15日），其未滿5 年又於93年間再次施用毒品，並由本院
    以93年度訴字第478 號判決判處應執行有期徒刑10月，有前
    開被告毒品前案及刑之執行情形可考。依前開決議及判決見
    解，足認原實施之觀察勒戒或強制戒治，已無法收其實效，
    且自此後即無再經觀察勒戒及強制戒治之必要，得逕行追訴
    處罰。
五、按海洛因、甲基安非他命，分別係毒品危害防制條例所定之
    第一級毒品、第二級毒品。核被告所為，係犯毒品危害防制
    條例第10條第1 項之施用第一級毒品罪及同條第2 項之施用
    第二級毒品罪。又被告持有第一、二級毒品之行為分別為施
    用第一、二級毒品之犯行所吸收，不另論罪。其所犯上開兩
    罪，犯意各別，行為互殊，應分論併罰。又被告前有如事實
    欄所示之科刑及執行情形，有臺灣高等法院被告前案記錄表
    附卷足憑，其於刑之執行完畢後5 年內，再犯本件有期徒刑
    之2 罪，為累犯，均應依法加重其刑。爰審酌被告前已因施
    用毒品犯行經強制戒治，竟仍故態復萌，復行施用毒品不輟
    ，無視於毒品對於自身健康之戕害及國家對於杜絕毒品犯罪
    之禁令；惟衡酌施用毒品係屬自戕行為，被告犯罪手段尚屬
    平和，亦未因此而危害他人，所生損害尚非鉅大，暨施用毒
    品者均有相當程度之成癮性及心理依賴，其犯罪心態與一般
    刑事犯罪之本質並不相同，應側重適當之醫學治療及心理矯
    治為宜，且被告犯後坦承犯行，態度良好等一切情狀，酌情
    量處如主文所示之刑及定應執行刑，以資懲儆。
據上論斷，應依刑事訴訟法第273 條之1 第1 項、第299 條第1
項前段，毒品危害防制條例第10條第1項、第2項，刑法第11條前
段、第47條第1項、第51條第5款，判決如主文。
本案經檢察官劉文賓到庭執行職務。
中    華    民    國    97    年    10    月    20    日
                  刑事第三庭    法  官  陳怡先
以上正本證明與原本無異。
如不服本判決應於收受本判決送達後十日內向本院提出上訴書狀
，其未敘述上訴理由者，應於上訴期間屆滿後二十日內向本院補
提理由書狀（均須按他造當事人之人數附繕本）「切勿逕送上級
法院」。
中    華    民    國    97    年    10    月    20    日
                                書記官  郭松菊
附錄犯罪所犯法條
毒品危害防制條例第10條
施用第一級毒品者，處6月以上5年以下有期徒刑。
施用第二級毒品者，處3年以下有期徒刑。


司法院資訊處製作；財團法人民間司法改革基金會備份。
